【裁判字號】    92,上易,590
【裁判日期】    920430
【裁判案由】    詐欺
【裁判全文】
臺灣高等法院臺中分院刑事判決                民國九十二年度上易字第五九○號
    上  訴  人
    即  被  告  乙○○
    自  訴  人  余東守
右上訴人因詐欺案件，不服臺灣苗栗地方法院中華民國九十一年十一月二十八日第一
審判決（民國九十年度自字第四七號），提起上訴，本院判決如左：
    主      文
原判決撤銷。
乙○○意圖為自己不法之所有，以詐術使人將本人之物交付，處有期徒刑陸月，如易
科罰金，以佰元折算壹日。
    事      實
一、乙○○意圖為自己不法之所有，於民國（下同）八十九年十二月四日向自訴人益
    榮皮榔加工業訂購二榔皮皮貨乙批，價值新台幣（下同）四十八萬五千九百七十
    六元整，佯稱必將如期付款，使自訴人陷於錯誤，而由益榮皮榔加工業之負責人
    余東守親自出貨至乙○○指定受貨之苗栗縣苑里鎮房裡里南房七十五號朝陽興業
    有限公司，由朝陽公司會計邱麗鸞小姐收貨，並由被告乙○○當場開立支票二紙
    ，即：（一）以乙○○為發票人，台北市第一信用合作社為付款人，支票號碼為
    ＫＬ0000000，面額三十萬三千二百七十六元；（二）以乙○○為發票人
    ，台北市第一信用合作社為付款人，票號：ＫＬ0000000，面額一十八萬
    二千七百元之支票二紙，交由余東守收受，用以作為支付二榔皮之貨款。惟自訴
    人屆期提示票據，支票均遭退票而未獲兌現，經自訴人函告被告退票事宜，被告
    對上揭債務亦不予置理，自訴人始知受騙。
二、案經自訴人提起自訴。
    理      由
一、訊之被告乙○○坦承向自訴人訂購二榔皮皮貨乙批及簽發支票二紙交付自訴人屬
    實，惟否認有自訴人所指詐欺犯行，辯稱：該批皮貨係被告代為訂貨的，事實上
    是第三人即朝陽興業有限公司老闆甲○○要買的，因林某當時不方便開票而向被
    告借用支票，貨是林某拿走的，與被告無關云云。
二、經查，本件買賣係由被告出面向自訴人訂貨，並由被告簽發其本人之支票支付予
    自訴人，業据自訴人具狀陳述明確，且有上開支票影本二紙附卷可稽，另証人甲
    ○○即朝陽興業有限公司之負責人於原審証陳：該批貨是被告向自訴人買的，被
    告為朝陽公司的業務員，被告有欠公司的錢，為還欠公司的錢，才向自訴人買貨
    扺債，被告計欠朝陽公司約一百十萬元等語，而被告於本院亦自承該批二榔皮貨
    確係被告向自訴人所購買無誤，並稱皮貨買來後暫放在朝陽公司，是準備運往大
    陸加工後再出售，現皮貨已經被朝陽公司賣掉了，被告是該公司業務員，有欠公
    司六十多萬元等語（本院卷三十六、三十七頁），雖被告以該批皮貨係其暫置於
    朝陽公司，而遭該公司私自賣掉為辯，然查若確屬暫時借用朝陽公司場地放置之
    情形，何以皮貨不由被告收件，直接交由朝陽公司之會計邱麗鸞收貨？且所謂
    借用場地放置，僅係被告片面之詞，已為證人甲○○堅決否認，參以被告自承尚
    欠朝陽公司之款項六十餘萬元等情，則證人甲○○所稱被告係以貨抵債之語，衡
    情尚堪採信，是被告有詐取自訴人之上開二榔皮貨，用以抵償所負朝陽公司之債
    務之犯行，堪予認定。
三、核被告所為，係犯刑法第三百三十九條第一項之詐欺罪。原審予被告論科，固非
    無見，惟查被告詐取之皮貨為四十八萬五千餘元，數額尚非甚鉅，且事後業與自
    訴人和解，有和解書一紙附卷可稽，足見被告已有還債之誠意，是被告上訴意旨
    否認有詐欺之行為，雖非可採，然原判決未及審酌雙方業已和解，處被告有期徒
    刑一年之刑期，稍嫌過重，本院經斟酌被告尚無不良素行，有刑案資料查註紀錄
    表可憑，及其犯罪之動機、手段、所生危害、犯後已和解等一切情狀，量處有期
    徒刑六月示懲。又按被告觸犯上開詐欺行為後，於九十年一月四日修正，同年月
    十日經總統公布施行之刑法第四十一條第一項前段規定：「犯最重本刑為五年以
    下有期徒刑以下之刑之罪，而受六個月以下有期徒刑或拘役之宣告，因身體、教
    育、職業、家庭之關係或其他正當事由，執行顯有困難者，得以一元以上三元以
    下折算一日，易科罰金」，此項規定較之修正前之刑法第四十一條規定有利於行
    為人，自應適用修正後之新法，就被告所處之有期徒刑六月，諭知易科罰金之折
    算標準。
四、自訴人經合法傳喚，無正當理由不到庭，應不待其陳述，逕行判決。
五、據上論斷，應依刑事訴訟法第三百六十九條第一項前段、第三百六十四條、第二
    百九十九條第一項前段、第三百三十一條第一項後段、刑法第三百三十九條第一
    項、第二條第一項前段、第四十一條第一項前段、罰金罰鍰提高標準條例第一條
    前段、第二條，判決如主文。
中      華      民      國  九十二     年      四       月    三十    日
                                  臺灣高等法院臺中分院刑事第二庭
                                        審判長法  官  羅  禮  政
                                              法  官  蔡  聰  明
                                              法  官  陳  欣  安
右正本證明與原本無異。
不得上訴。
                                              書記官  紀  美  鈺
中      華      民      國    九十二     年      五       月     二     日
                                                                        Ｒ


司法院資訊處製作；財團法人民間司法改革基金會備份。
